臺灣臺北地方法院刑事判決　　　　　　　95年度易字第2753號
公　訴　人　臺灣臺北地方法院檢察署檢察官
被　　　告　乙○○
選任辯護人　劉岱音律師
上列被告因詐欺案件，經檢察官提起公訴（九十五年度偵字第二
○一九九號），本院判決如下：
    主      文
乙○○幫助共同意圖為自己不法之所有，以詐術使人將本人之物
交付，處有期徒刑伍月，如易科罰金，以新臺幣壹仟元折算壹日
。
    事      實
一、乙○○明知無正當理由徵求他人提供金融帳戶之存摺、提款
    卡及密碼者，極有可能利用該等帳戶為與財產有關之犯罪工
    具，而可預見金融帳戶被他人利用以遂行其等為詐欺犯罪，
    竟仍容任所提供之金融帳戶可能被利用，造成詐欺取財結果
    之發生，而基於幫助他人實施詐欺取財犯罪之不確定故意，
    依姓名年籍不詳之成年詐騙集團成員之指示，於民國九十五
    年七月三日前往中華郵政股份有限公司（下稱中華郵政公司
    ）臺北螢橋郵局，以其於該局所開設局號0000000、帳號000
    000-0存簿儲金帳戶之存摺遺失為由，辦理掛失補發，同時
    申請補發晶片金融卡，於同日獲補發存摺，並於同月十二日
    領得晶片金融卡後，即將上開帳戶之存摺、金融卡等物交付
    該詐騙集團成員，並告知金融卡密碼，而以上開方式幫助他
    人從事詐欺取財犯行。該等詐騙集團成員取得乙○○之帳戶
    資料後，即共同意圖為自己不法之所有，推由某一詐騙集團
    成員於同年七月十九日上午十一時三十分許，撥打電話予甲
    ○○，佯稱為中華電信公司人員，對甲○○告稱有電話費欠
    繳云云，致甲○○陷於錯誤，而於同日下午二時三十分許匯
    款新臺幣（下同）五十五萬元至乙○○之前開帳戶內，旋由
    該詐騙集團成員悉數提領一空。嗣因甲○○發覺受騙報警處
    理，始循線查知上情。
二、案經臺北市政府警察局中正第二分局報請臺灣臺北地方法院
    檢察署檢察官偵查起訴。
    理      由
一、訊據被告乙○○固坦承曾以存摺遺失為由，於九十五年七月
    三日前往臺北螢橋郵局申請補發帳號000000-0帳戶之存摺及
    金融卡，惟矢口否認將帳戶交付他人或有何幫助詐欺犯行，
    辯稱：當時欲應徵工作而需要存摺，因找不到存簿，故於九
    十五年七月三日辦理掛失補發，補發後即將存簿、金融卡及
    密碼紙條一併放入存摺封套，隨身放在身上所揹之背包內，
    嗣於搭公車時遺失，事後有以電話向郵局辦理掛失云云。惟
    查：
  (一)被告於九十五年七月三日前往中華郵政公司臺北螢橋郵局，
    以其於該局所開設帳號000000-0存簿儲金帳戶之存摺遺失為
    由，辦理掛失補發，同時申請補發晶片金融卡（當日帳戶內
    餘額為一千一百七十五元），於同日獲補發存摺，並於同月
    十二日領得晶片金融卡等事實，除據被告供承不諱外，並有
    中華郵政公司儲匯處九十五年十月二十日儲字第0950001784
    號函及所檢附之掛失補副申請書、客戶歷史交易清單在卷可
    稽（見偵查卷第五○、五一、五六頁）；而詐騙集團成員係
    於九十五年七月十九日分許，撥打電話予甲○○，佯稱為中
    華電信公司人員，對甲○○告稱有電話費欠繳云云，甲○○
    因而陷於錯誤，而於同日下午二時三十分許匯款五十五萬元
    至被告前開帳戶內，隨即遭人提領一空等情，除據被害人甲
    ○○指訴綦詳外（見偵查卷第十至十一頁），並有前揭客戶
    歷史交易清單及甲○○所提國內匯款申請書在卷可稽（見同
    偵查卷第十四、五六頁）。依上開各情，足認被告所開設之
    中華郵政公司臺北螢橋郵局帳戶確遭詐騙集團成員持有使用
    ，並於詐騙被害人匯款後加以提領花用。
  (二)被告雖辯稱其帳戶存摺、金融卡及密碼單等物在公車上遺失
    ，事後有以電話向郵局辦理掛失云云，惟關於遺失之時間及
    嗣後辦理掛失情節，其於警詢時供稱：九十五年七月七日十
    五時左右我搭乘公共汽車時，遺失在公車上，我於九十五年
    七月十日十點左右有打電話向臺北市○○區○○街七六號（
    螢橋分行）申請掛失（見偵查卷第七至八頁），於偵訊時則
    稱：存摺是在九十五年七月七日在金山南路坐公車回士林時
    ，在公車上不見的，我當天有去士林分局要報案我的存摺遺
    失，警察說不用，叫我星期一去郵局掛失，我星期一就有打
    電話到郵局掛失，郵局有說要幫我處理等語（見偵查卷第二
    四頁），於本院亦稱：存摺被偷當時我正好在士林，所以我
    到士林分局報警，警方說不用處理，叫我星期一跟郵局說等
    語（見本院卷第十頁反面）。依被告前開所述，其存摺遭竊
    之日即九十五年七月七日為週五，遭竊後並於週一即同年七
    月十日向郵局辦理掛失；惟查被告於九十五年七月十日並無
    向臺北螢橋郵局辦理存摺、印章、金融卡掛失之紀錄，此有
    中華郵政公司臺北郵局九十五年十月三十一日北營字第0950
    904612號函在卷可稽（見偵查卷第七三頁），是其供稱存摺
    等物於九十五年七月七日遺失後旋於週一辦理掛失云云，顯
    與客觀證據不符。辯護意旨雖主張被告係於九十五年七月二
    十四日向臺北螢橋郵局以電話掛失，並舉被告住處00000000
    電話之通聯紀錄為證（通聯紀錄等見偵查卷第六八、七四頁
    ），惟此不僅與被告先前於警詢及偵查中關於掛失時間之陳
    述，有所不同，且以九十五年七月二十四日（星期一）往前
    推算，依被告先前一貫之供述，其應係在七月二十一日（星
    期五）遺失存摺，惟斯時被害人早已遭人詐騙匯款，被告帳
    戶遺失時間豈有可能在被害人遭詐騙之後？益徵被告所辯為
    不足採。
  (三)又被告供稱當時欲應徵工作而需要存摺，因找不到存簿，始
    於九十五年七月三日辦理掛失補發云云，惟該帳戶內之款項
    始終均為被告之長輩所存入，被告自己未曾存過，且被告自
    六、七年前國中畢業前後，即因已將帳戶內款項提領殆盡而
    未再使用過該帳戶，被告甚而對於該帳戶八十九年三月四日
    申報遺失並更換印鑑之情形毫無所悉，上情均為被告自承在
    卷（見本院卷第八九頁正反面、第九○頁），且被告供稱其
    僅前往應徵之公司上班一天，即因自覺不適合而未繼續上班
    ，當時尚未辦理補發存摺等語（見本院卷第八七頁），則被
    告既未曾存入款項，亦不知八十九年間更換存摺印鑑之事，
    更停止使用該帳戶達六、七年之久，顯然其已長期未使用該
    帳戶，又在確定不工作，且帳戶幾無存款之情形下，於九十
    五年七月三日申請補發存摺、金融卡，確與一般人申辦及使
    用帳戶之情形有異；另被告辯稱係將存摺、金融卡及密碼紙
    條一併放入存簿封套，置於所揹包包內而在公車上遺失云云
    ，惟被告既無使用該帳戶之習慣，何須大費周章攜帶全部物
    品搭乘公車，又適巧僅揹包內之存簿、金融卡、密碼單等物
    遺失遭竊，凡此均屬難以想像，參以被告對於遺失情節前後
    供述歧異，益證其所辯為不足採。本件依被告帳戶交易明細
    ，係於九十五年七月三日辦理掛失補發存摺及金融卡，七月
    三日提領一千一百元而僅餘七十五元，七月十二日核發晶片
    金融卡後，即於七月十八日無摺存入一千元，被害人旋於翌
    日（十九日）遭騙匯入款項，佐以上開各情，足認被告確係
    依不詳詐騙集團成員指示，先於七月三日辦理存摺掛失補發
    ，並於七月五日自行將帳戶內之款項提領幾盡（提領一千一
    百元），嗣於七月十二日領得金融卡後，即將存摺、金融卡
    等物交付詐騙集團成員，該成員取得存簿等物，於七月十八
    日嘗試匯款一千元測試帳戶功能正常無誤後，即於翌日行騙
    誘使被害人匯款，被告復於七月二十四日向郵局掛失，以製
    造「遺失」假象等事實，均甚為明確。被告辯稱帳戶遺失遭
    竊，未交付他人云云，不足採信。
  (四)按金融帳戶為個人理財之工具，申請開設金融帳戶並無任何
    特殊之限制，一般民眾皆可以存入最低開戶金額之方式自由
    申請開戶，並得同時在不同金融機構申請多數存款帳戶使用
    ，此乃眾所週知之事實。依一般人之社會生活經驗，倘係合
    法收入，本可自行向金融行庫開戶使用，而無向他人購買帳
    戶之必要。足見他人不以自己名義申請開戶，反以其他方式
    向不特定人蒐集、收購或借用他人之金融機構帳戶使用，衡
    情應能懷疑蒐集收購或借用帳戶之人目的在於供不法詐騙份
    子用以詐使他人將款項匯入後，再加以提領之用。被告將其
    所有之金融機構帳戶存摺、金融卡交付他人，依卷內事證，
    雖無證據證明被告知悉詐騙集團成員如何犯罪，惟該等詐騙
    份子將被告交付之帳戶供作提領詐騙款項之用，則顯然不違
    反被告之本意，被告自有幫助詐欺取財之不確定故意甚明。
    本件事證明確，被告犯行堪以認定。
二、按刑法上之幫助犯，係對於犯罪與正犯有共同之認識，而以
    幫助之意思，對於正犯資以助力，而未參與實施犯罪之行為
    者而言。是以如未參與實施犯罪構成要件之行為，而係出於
    幫助之意思提供助力，即屬幫助犯，而非共同正犯。被告基
    於幫助之不確定故意，將自己之中華郵政公司臺北螢橋郵局
    帳戶存摺及金融卡等物交付他人，該等帳戶進而為不詳成年
    詐騙集團份子用以詐騙他人，是被告係參與詐欺罪構成要件
    以外之行為，且並無證據足資證明被告係以正犯而非以幫助
    犯之犯意參與犯罪，應認其所為係幫助犯而非正犯行為。而
    本件詐騙集團成員係透過部分成員向被告收購帳戶，另由其
    他成員撥打電話對被害人施詐、出面領取贓款，足認至少有
    二名以上之成員共同施用詐術，渠等應屬詐欺罪之共同正犯
    無疑。是核被告所為，係犯刑法第三百三十九條第一項、第
    三十條第一項、第二十八條共同詐欺取財罪之幫助犯，其幫
    助他人犯前開罪名，依刑法第三十條第二項之規定，按正犯
    之刑減輕之。爰審酌被告為圖小利之犯罪動機、目的、手段
    ，其提供帳戶作為他人詐騙財物之工具，助長他人犯罪，增
    加政府查緝犯罪之困難，危害財產安全及社會穩定，被害人
    被害金額高達五十五萬元，然被告犯後一再否認犯行、態度
    不佳等一切情狀，量處如主文所示之刑，並諭知易科罰金之
    折算標準。
據上論斷，應依刑事訴訟法第二百九十九條第一項前段，刑法第
二十八條、第三百三十九條第一項、第三十條第一項前段、第二
項、第四十一條第一項前段，刑法施行法第一條之一，判決主文
。
本案經檢察官林達到庭執行職務
中　　華　　民　　國　　96　　年　　6 　　月　　14　　日
             　　 刑事第十一庭  審判長法　官　劉方慈
　　　　　　　　　　　　　　　　      法　官　鍾淑慧
                                      法　官　林庚棟
以上正本證明與原本無異。
如不服本判決，應於判決送達後十日內，向本院提出上訴狀。
                                      書記官  殷玉芬
中　　華　　民　　國　　96　　年　　6 　　月　　20　　日
附錄本案論罪科刑法條全文
中華民國刑法第三百三十九條：
意圖為自己或第三人不法之所有，以詐術使人將本人或第三人之
物交付者，處五年以下有期徒刑、拘役或科或併科一千元以下罰
金。
以前項方法得財產上不法之利益或使第三人得之者，亦同。
前二項之未遂犯罰之。
